臺灣基隆地方法院民事裁定
111年度監宣字第95號
聲  請  人  楊麗萍  

相對人即受
監護宣告人  楊魏峯梅

關  係  人  楊蓮芳  

上列聲請人聲請對相對人為監護宣告事件，本院裁定如下：   
    主    文
宣告楊魏峯梅（女、民國00年00月00日生、身分證統一編號：Z0
00000000號）為受監護宣告之人。
選定楊麗萍（女、民國00年0月00日生、身分證統一編號：Z0000
00000號）為受監護宣告之人之監護人。
指定楊蓮芳（女、民國00年00月0日生、身分證統一編號：Z0000
00000號）為會同開具財產清冊之人。
聲請費用新臺幣壹仟元由受監護宣告之人負擔。
    理    由
一、聲請意旨略以：聲請人係相對人即受監護宣告人楊魏峯梅之
    女，因相對人罹有「失智」疾病，處於不能為意思表示或受
    意思表示，或不能辨識其意思表示之效果者之狀態，目前於
    「基隆市私立春暉老人長期照顧中心-養護型」進行看護中
    ，為此聲請對其為監護之宣告，並聲請選任聲請人為監護人
    及指定關係人楊蓮芳為會同開立財產清冊之人等語。
二、按對於因精神障礙或其他心智缺陷，致不能為意思表示或受
    意思表示，或不能辨識其意思表示之效果者，法院得因本人
    、配偶、四親等內之親屬、最近一年有同居事實之其他親屬
    、檢察官、主管機關或社會福利機構之聲請，為監護之宣告
    ，民法第14條第1項定有明文。次按受監護宣告之人應置監
    護人；法院為監護之宣告時，應依職權就配偶、四親等內之
    親屬、最近一年有同居事實之其他親屬、主管機關、社會福
    利機構或其他適當之人選定一人或數人為監護人，並同時指
    定會同開具財產清冊之人；法院選定監護人時，應依受監護
    宣告之人之最佳利益，優先考量受監護宣告之人之意見，審
    酌一切情狀，並注意下列事項：受監護宣告之人之身心狀
    態與生活及財產狀況。受監護宣告之人與其配偶、子女或
    其他共同生活之人間之情感狀況。監護人之職業、經歷、
    意見及其與受監護宣告之人之利害關係。法人為監護人時
    ，其事業之種類與內容，法人及其代表人與受監護宣告之人
    之利害關係，民法第1110條、第1111條第1項及第1111條之1
    亦分別定有明文。
三、經查：
  ㈠聲請人主張之前揭事實，業據其提出戶籍謄本、中華民國身
    心障礙證明為證。又經本院囑託長庚醫療財團法人基隆長庚
    紀念醫院就相對人之精神狀態予以鑑定，其鑑定結果略以：
    魏女（即相對人）臥床、插有鼻胃管及包有尿布。魏女生活
    狀況及現在身心狀態經檢查結果：不可自由行走，對外界事
    務之適當知覺理會能力嚴重缺損。接受、維持及保存外界訊
    息之能力嚴重缺損，語言表達功能缺損，無法正常與人溝通
    交流。需完全依賴專人24小時全日照護，無經濟活動之能力
    ，社會功能嚴重缺損。綜合以上所述，魏女之過去生活史、
    疾病史、身體檢查及精神狀態檢查結果，認魏女因「失智症
    」，致其為意思表示、受意思表示和辨識其意思表示效果之
    能力已達「完全不能」之程度等語，有長庚醫療財團法人基
    隆長庚紀念醫院111年10月20日長庚院基字第1111000080號
    函附精神鑑定報告書乙件在卷可按。綜合上情，足認相對人
    確因心智缺陷，已達不能為意思表示或受意思表示之程度。
    從而，聲請人聲請對相對人為監護之宣告，為有理由，應予
    准許。
  ㈡本院為審酌相對人之最佳利益，選任適任之監護人及開具財
    產清冊人之人選，依職權囑託基隆市政府社會處對聲請人、
    相對人、關係人為調查，其綜合評估及具體建議略以：相對
    人無行動能力及生活自理能力，需仰賴他人照顧，目前入住
    基隆市私春暉老人長期照顧中心，接受專業護理人員照護，
    監護環境佳，相對人之認知表達語表達能力明顯受限，完全
    無生活自理能力，需仰賴他人照顧，其於機構生活適應尚佳
    ，監護環璄佳。又聲請人為相對人之四女，為代理相對人處
    理未來財產管理事宜聲請本件，其有積極意願承擔監護人角
    色賦予的責任及義務，未患有足以影響監護能力之疾病，目
    前相較其他家庭成員有較充裕與彈性的時間，且無家庭之負
    擔，得以及時協助處理相對人的各項事務，將持續安排相對
    人入住機構，以維護相對人持續接受未來生活照顧，評估具
    有監護能力。而相對人次女楊蓮芳自承身心健康狀況尚佳，
    口語表達能力順暢，過去對相對人無不利情事，其暸解會同
    人應有之責任義務，有意願擔任會同開具財產清冊之人，且
    其於相對人未發病前，親子關係良好，願意從旁協助處理相
    對人未來的各項事務。故相對人如受監護宣告，建議由聲請
    人擔任監護人、相對人次女楊蓮芳擔任會同開具財產清冊之
    人等語，有基隆市政府111年8月23日基府社老貳字第111023
    8919號函附基隆市政府成年人之監護及輔助事件訪視評估報
    告在卷可稽。
  ㈢本院參酌上開訪視報告及本院卷內相關證據資料，認聲請人
    為相對人之四女，其為代理相對人處理未來財產管理事宜而
    聲請本件，動機正當，其有監護能力，亦有積極意願擔任監
    護人，且自相對人罹病迄今，亦有協助相對人事務處理，使
    相對人受到妥適之照顧，自適宜擔任相對人之監護人；而關
    係人楊蓮芳則為相對人次女，亦為相對人之至親，自有瞭解
    相對人之財產狀況，以利監督之必要。參以相對人之最近親
    屬即聲請人、關係人楊蓮芳、相對人另兩名子女楊蓮翊、楊
    麗秋均同意由聲請人擔任相對人之監護人，並由楊蓮芳擔任
    會同開具財產清冊之人，有聲請人提出之同意書及上揭訪視
    評估報告在卷可稽。本院審酌上情，認由聲請人擔任監護人
    ，應符合受監護宣告之人之最佳利益，爰選定聲請人為監護
    人，並指定關係人楊蓮芳為會同開具財產清冊之人。另監護
    人楊麗萍應依據民法第1113條準用同法第1099條第1項之規
    定，對於受監護宣告之人即相對人之財產，會同楊蓮芳於2
    個月內開具財產清冊，並陳報法院，併此敘明。
四、依家事事件法第164條第2項，裁定如主文。
中　　華　　民　　國　　111 　年　　11　　月　　7 　　日
　　　　　　　　　家事法庭法  官　何怡穎 
以上正本係照原本作成。
如不服本裁定，應於送達後十日內向本院提出抗告狀，並繳納抗
告費新臺幣1千元。
中　　華　　民　　國　　111 　年　　11　　月　　7 　　日
　　　　　　　　　　　　  書記官　葉憶葇